【裁判字號】    88,訴,1890
【裁判日期】    890105
【裁判案由】    毒品危害防制條例
【裁判全文】
臺灣高雄地方法院刑事判決                        八十八年度訴字第一八九號
    公  訴  人  臺灣高雄地方法院檢察署檢察官
    被      告  乙○○
    指定辯護人  甲○
右列被告因毒品危害防制條例案件，經檢察官提起公訴（八十八年度偵字第二二五三
五號），甲○判決如左：
    主  文
乙○○持有第一級毒品，處有期徒刑壹年貳月，扣案之海洛因拾捌包（驗後淨重共壹
．壹玖公克）、安非他命陸包（驗後毛重共壹陸．貳零公克）、海洛因殘餘膠袋
個、吸管貳支，均沒收銷燬之；又連續轉讓第二級毒品，處有期徒刑捌月；應執行有
期徒刑壹年捌月，扣案之海洛因拾捌包（驗後淨重共壹．壹玖公克）、安非他命陸
包（驗後毛重共壹陸．貳零公克）、海洛因殘餘膠袋個、吸管貳支，均沒收銷燬之
。
    事  實
一、乙○○曾於民國八十四年間，因違反麻醉藥品管理條例罪，經法院判處有期徒刑
    六年十月確定，須至九十年十月八日始執行完畢，詎於八十七年九月二十一日假
    釋出監後，猶不知悔改，復於假釋期間內，明知海洛因、安非他命均係經政府主
    管機關公告列管之第一級、第二級毒品，不得製造、運輸、販賣、轉讓、持有及
    施用，竟於八十八年九月七日下午四時許，在高雄市○○區○○路一九三巷之某
    停車場內，受綽號「阿順」之不詳姓名成年男子之寄託而持有第一級毒品海洛因
    十八包（起訴書誤載為十九包）、第二級毒品安非他命六包等物，嗣於同年九月
    八日凌晨二時二十五分許，在上開高雄市○○區○○路一九三巷尾處，為警當場
    查獲，並扣得乙○○所持有之海洛因十八包（驗後淨重共一三．一九公克）、安
    非他命六包（驗後毛重共一六．二０公克）、電子磅秤一台、空夾鏈袋九十六只
    、海洛因殘餘膠袋三個；又旋於高雄市○○區○○路一九三巷五二號三樓三０一
    室，其與女友蔡佩君之租屋處，查獲彼等所持有之注射針筒八支、注射用橡皮管
    一條、吸食器一組、酒精燈一具、帳冊一本、便條紙一張、玻璃吸食器一個、燈
    泡吸食器一個、空夾鏈袋三百二十四個、分裝海洛因吸管二支、夾鏈袋處理器一
    台、行動電話二具、行動電話門號卡片三張、呼叫器一個、現金新台幣（下同）
    一萬五千七百元、支票一張、郵局存摺一本等物。另基於概括之犯意，自八十八
    年七月六日起至同年八月二十九日止，連續在高雄市○○區○○路三一一巷三弄
    十八號、高雄市○○區○○路一九三巷五二號三０一室及屏東市高屏大橋附近等
    處，無償轉讓第二級毒品安非他命與曾秋花施用，前後共三次，嗣於八十八年九
    月七日晚上十一時五十分許，曾秋花在其高雄市○○區○○路三一一巷三弄十八
    號住處經警查獲，供出上情後，再循線於上址查獲乙○○及蔡佩君。
二、案經高雄市政府警察局前鎮分局移送臺灣高雄地方法院檢察署檢察官偵查起訴。
    理  由
一、訊據被告乙○○對於右揭時地明知綽號「阿順」之不詳姓名成年男子所交付者為
    毒品海洛因及安非他命，仍受託寄放而持有及連續三次無償轉讓安非他命與曾秋
    花施用之事實，均供認不諱，核與證人蔡佩君、曾秋花分別於警訊之供證情節相
    符，復有扣案之被告乙○○所持有之海洛因十八包（驗後淨重共一三．一九公克
    ）、安非他命六包（驗後毛重共一六．二０公克）、殘餘海洛因膠袋三個、分裝
    海洛因吸管二支等物在卷足資佐證，上開扣押之粉末、結晶體、吸管及殘餘粉末
    膠袋等物，經分別送請法務部調查局及高雄醫學院附設中和紀念醫院檢驗，均驗
    出含有海洛因及甲基安非他命成份，此有該局八十八年九月十六日編號0000
    00000號鑑定通知書及該院八十八年九月二十一日編號Ｐ0000000號
    、Ｐ0000000號、Ｐ0000000號檢驗通知單各一份在卷為憑。又證
    人曾秋花確有施用毒品安非他命之習性，除據其供認不諱外，其為警查獲時亦在
    其房間查扣有安非他命三小包及玻璃吸食器一支，且證人曾秋花施用毒品罪部分
    ，亦經檢察官聲請甲○裁定觀察勒戒獲准，有甲○八十八年度毒聲字第六五七二
    號刑事裁定及甲○刑事被告全國前案紀錄表附卷可參，足證被告乙○○上開自白
    核與事實相符，事證明確，犯行洵堪認定。公訴人雖據被告乙○○持有上開大量
    毒品及行動電話、呼叫器、電子磅秤、分裝器、夾鏈袋、夾鏈袋處理器等販賣工
    具，並參酌被告乙○○當庭書立之阿拉伯數字與扣案帳冊之記載，自筆劃、運筆
    順序相互核對，認應出自同一人筆跡，及被告乙○○無法供述綽號「阿順」之詳
    細年籍以供查證等情，而認被告乙○○係犯毒品危害防制條例第四條第一項之販
    賣毒品海洛因罪嫌等語。惟按犯罪事實應依證據認定之，無證據不得推定其犯罪
    事實，刑事訴訟法第一百五十四條定有明文。另按刑事訴訟法上所謂認定犯罪事
    實之證據，係指足以認定被告確有犯罪行為之積極證據而言，如未能發現相當證
    據或證據不足以證明，自不能以推測或擬制之方法，以為裁判基礎，最高法院二
    十九年上字第三一０五號及四十年台上字第八十六號分別著有判例；又認定不利
    於被告之事實，須依積極證據，苟積極證據不足為不利被告之認定時，即應為有
    利於被告之認定，更不必有何有利之證據，亦有最高法院三十年上字第八一六號
    判例亦足參照。查被告乙○○自警訊起即一再堅稱：警方查獲之毒品是乙名綽號
    「阿順」之不詳姓名年籍男子寄放在我這裡的，他是在八十八年九月七日下午四
    時許，在我停放自小客車之停車場交給我寄放，說晚一點會來向我取回，我知道
    裡面是毒品，因我有欠「阿順」人情，所以才讓他寄放，其中毒品海洛因、安非
    他命、電子磅秤、夾鏈袋、夾鏈袋處理器及帳冊等都是綽號「阿順」的，注射針
    筒是蔡佩君的，其餘吸食器、酒精燈、玻璃吸食器、燈泡吸食器、便條紙、行動
    電話、呼叫器、支票、現金、存摺等物是我個人的等語，並未自白有販賣毒品海
    洛因之情事，另經甲○將扣案之筆記本（即所謂之帳冊）、便條紙及被告乙○○
    當庭書寫之筆跡，送請憲兵學校鑑定，因送鑑資料不足，難獲肯定結論，此有該
    校八十八年十一月十七日（八八）執正字第四八０九號函一紙附卷可參，足徵公
    訴人僅憑肉眼比對，即認二者筆劃、運筆順序銷符，應係出自同一人之筆跡云云
    ，顯屬率斷。又公訴人對於被告乙○○曾於何時、何地、以何方法、價錢、數量
    販賣海洛因予綽號「兵兵」、「阿良」、「東海」、「幼齒」、「大姊」、「肥
    子」、「阿吉」、「小六」、「伍佰」、「阿榮」、等人之重要情節，均一付闕
    如，亦無任何證人出面指證被告乙○○涉有販賣毒品情事，僅憑被告乙○○持有
    之筆記簿內人名綽號之記載，未查明渠等真實姓名，並傳喚到庭證述，遽推論被
    告乙○○有販賣毒品海洛因予上開綽號之人，亦難令人憑信。甲○雖經傳訊證人
    即本案承辦警員李崑裕到庭證稱：我們係在八十八年八月間，先查獲一名竊盜犯
    許銘賢，他主動供述曾向被告購買毒品海洛因，並於當天配合我們用電話約被告
    到鳳山市五甲小騎士炸雞店交易毒品，到現場後，被告開一部喜美轎車，車未熄
    火，我們不敢動手逮捕，循線從其所駕車號查出車主是曾秋花的哥哥，經聲請搜
    索票查獲曾秋花施用安非他命情事，再由其供稱被告曾提供安非他命予其施用，
    再埋伏查獲被告．．．等語，然證人李崑裕亦無法提供許銘賢之詳細年籍以供調
    查，僅據嫌犯許銘賢於審判外之陳述，並不具有證據能力。且從證人李崑裕之上
    開供述，亦無法確認被告乙○○有販賣毒品海洛因之事實，自不能以其傳聞之證
    據，作為被告乙○○不利之認定。是被告乙○○被訴販賣毒品海洛因部分之犯行
    ，顯無積積證據足以證明，甲○復查無其他確切證據足資證明被告乙○○有公訴
    意旨所指販賣毒品海洛因之犯行，揆諸前開判例意旨說明，此部分犯罪顯不能證
    明。則被告乙○○前開辯以僅受綽號「阿順」之不詳姓名之人寄託而持有毒品海
    洛因及安非他命，並未販賣一節，尚非不足採信，此部分其僅持有毒品海洛因及
    安非他命之犯行，堪以認定。
二、查毒品危害防制條例業於八十七年五月二十日修正公布，並於同年月二十二日施
    行，海洛因及安非他命分別係該條例第二條第二項第一、二款所稱第一級、第二
    級之毒品，不得製造、運輸、販賣、轉讓、持有及施用。被告乙○○同時持有毒
    品海洛因及安非他命，又連續轉讓毒品安非他命，核其所為，係犯毒品危害防制
    條例第十一條第一、二項之持有第一級、第二級毒品罪及同條例第八條第二項之
    轉讓第二級毒品罪。被告乙○○於同一時地，一次持有海洛因及安非他命二種毒
    品部分，係一行為而觸犯上開二罪名，為想像競合犯，應依刑法第五十五條前段
    規定，從一重之持有第一級毒品罪論處。另其先後三次轉讓第二級毒品安非他命
    之犯行部分，時間緊接，犯罪構成要件相同，顯係基於概括之犯意反覆為之，應
    依連續犯之規定，論以一罪，並依法加重其刑。其轉讓安非他命行為前之連續持
    有安非他命之行為，本亦應以連續持有論，惟其此部分持有後，進而轉讓，其此
    部分持有之低度行為應為轉讓之高度行為所吸收，不另論罪。被告乙○○前開持
    有第一級毒品及連續轉讓第二級毒品二罪，犯意各別，罪名互異，應予分論併罰
    。公訴人認被告乙○○前開持有海洛因部分，係販賣第一級毒品海洛因，而以毒
    品危害防制條例第四條第一項之罪名提起公訴，起訴法條尚有未洽，應予變更。
    又公訴人雖未論及持有第二級毒品安非他命部分，惟此部分與前開持有海洛因論
    罪部分，有想像競合犯之裁判上一罪關係，甲○自得併予審酌附此明。爰審酌
    被告乙○○前於八十四年間，因違反麻醉藥品管理條例罪，經法院判處有期徒刑
    六年十月確定，須至九十年十月八日始執行完畢，詎於八十七年九月二十一日假
    釋出監後，猶不知悔改，復於假釋期間內，明知為毒品，仍受寄藏放持有毒品，
    數量龐大，又連續多次轉讓安非他命予人施用，危害他人身心健康及社會治安，
    惡性不輕，惟念其犯後已坦承犯行，尚見悔意，且轉讓安非他命之情節非重等一
    切情狀，酌情分別量處如主文所示之刑，並定其應執行刑，以資懲儆。扣押被告
    乙○○持有之毒品海洛因十八包（驗後淨重共一三．一九公克）、安非他命六包
    （驗後毛重共一六．二０公克），均係毒品，另其持有之海洛因殘餘膠袋三個、
    攙有海洛因之吸管二支，因其內含之海洛因已無法剝離，故亦視為毒品，不問屬
    於犯人與否，均依毒品危害防制條例第十八條第一項前段規定，宣告沒收併銷燬
    之。至鑑驗所耗用之毒品既已滅失，自無庸宣告沒收銷燬之。又扣案之電子磅秤
    乙台、空夾鏈袋四百二十個、吸食器一組、酒精燈一具、帳冊一本、便條紙一張
    、玻璃吸食器一個、燈泡吸食器一個、夾鏈袋處理器一台、行動電話二具、行動
    電話門號卡片三張、呼叫器一具、現金一萬五千七百元、支票一張、郵局存摺一
    本等物，並無任何事證足認係供持有毒品或轉讓毒品所用及預備之物，亦非違禁
    物，自不得併予宣告沒收。其餘扣押之證人蔡佩君所有注射針筒八支、注射用橡
    皮管一條等物，均係供其施用毒品犯罪所用之物，蔡佩君已另案偵查中，應另行
    處理，亦不在本案併予宣告沒收，併此敘明。
據上論斷，應依刑事訴訟法第二百九十九條第一項前段、第三百條，毒品危害防制條
例第十一條第一、二項、第八條第二項、第十八條第一項，刑法第十一條前段、第五
十六條、第五十五條、第五十一條第五款，判決如主文。
本案經檢察官井天博到庭執行職務。
中    華    民    國    八十九    年       一       月        五        日
                              臺灣高雄地方法院刑事第六庭
                                  法  官    裕  斗
右正本證明與原本無異。
如不服本判決，應於判決送達後十日內，向甲○提出上訴狀。
                                  書記官  李  銑  瑞
中    華    民    國    八十九    年       一       月        六        日
附錄本判決全部論罪科刑法條：
毒品危害防制條例第八條第二項：
  轉讓第二級毒品者，處六月以上五年以下有期徒刑，得併科新臺幣七十萬元以下罰
  金。
毒品危害防制條例第十一條第一項：
  持有第一級毒品者，處三年以下有期徒刑、拘役或新臺幣五萬元以下罰金。


司法院資訊處製作；財團法人民間司法改革基金會備份。
